臺灣臺北地方法院刑事判決　　　　　　　　　　　　九十二年度交訴字第一三五號
　　公　訴　人　臺灣臺北地方法院檢察署檢察官
　　被　　　告　乙○○
右列被告公共危險案件，經檢察官聲請簡易判決處刑（九十二年度偵字第三九五七號
），本院臺北簡易庭認不宜以簡易判決處刑，移由本院刑事庭依通常程序審理，因被
告於準備程序進行中就被訴事實為有罪之陳述，且所犯非死刑、無期徒刑、最輕本刑
為三年以上有期徒刑之罪或高等法院管轄第一審案件，經告知簡式審判程序之旨，並
聽取檢察官、被告之意見後，經本院合議庭裁定由受命法官獨任進行簡式審判程序，
本院判決如左：
    主    文
乙○○服用酒類，不能安全駕駛動力交通工具而駕駛，處有期徒刑伍月，如易科罰金
，以佰元折算壹日；又駕駛動力交通工具肇事，致人受傷而逃逸，處有期徒刑陸月
，如易科罰金，以佰元折算壹日；應執行有期徒刑拾月，如易科罰金，以佰元折
算壹日。
    事    實
一、乙○○曾於民國八十九年八月十八日、九十一年四月十三日二度服用酒類不能安
    全駕駛動力交通工具而駕駛，分別經臺灣臺北地方法院臺北簡易庭、臺灣基隆地
    方法院基隆簡易庭判處罰金二萬元、拘役五十九日確定，拘役部分甫於九十一年
    七月十日易科罰金執行完畢，猶不知悔改，於九十一年十一月二十六日晚間服用
    酒類，明知其已因服用酒類達不能安全駕駛動力交通工具之程度，且其普通小型
    車駕駛執照已因前次酒後駕車經吊扣，仍執意駕駛車牌號碼ＤＩ－六九四七號動
    力交通工具自用小客車，沿單行道臺北市○○路○段快車道由西向東方向行駛，
    行近經該路段與大安路二段交岔路口，擬由西向東方向直行通過路口，並變換至
    該路段北側慢車道行駛，原應注意車前狀況、隨時採取必要之安全措施，且注意
    汽車行駛至交岔路口，應遵守燈光號誌或交通警察之指示，而行車管制號誌圓形
    紅燈表示車輛面對圓形紅燈禁止通行、不得跨越停止線、進入路口，當時天氣晴
    、夜間有照明、視距良好，市區○○道路乾燥、無缺陷及障礙，行車管制號誌運
    作正常，依其智識、能力，又無不能注意之情事，詎乙○○竟因酒後注意力、反
    應力、集中力、控制力、守法意識均降低，明知路口東西向行車管制號誌已轉變
    為圓形紅燈，仍違反行車管制號誌圓形紅燈之指示、跨越停止線、進入路口，適
    有甲○○騎乘車牌號碼ＢＧＳ－六九七號重型機車沿臺北市○○路○段由南向北
    方向行駛，行經該路段與信義路四段交岔路口，依號誌指示進入路口、擬由南向
    北方向直行通過路口，乙○○所駕車輛左前車頭、保險桿遂猛力撞擊甲○○所乘
    機車左後車身、車尾，甲○○因而人車倒地並滑行至路口東北角，受有右手肘三
    ×二公分擦傷、左下肢六×二公分、五×三公分擦傷二處之傷勢。乙○○駕駛動
    力交通工具肇事致甲○○人車倒地滑行、受有四肢多處擦傷之傷勢後，明知駕車
    肇事致人受傷，仍未下車察看、協助救護，旋駕車逃逸，嗣經年籍姓名不詳之營
    業小客車司機駕車追趕，始在臺北市○○路○段與四維路交岔路口附近攔阻乙○
    ○所駕車輛，並帶同乙○○返回事故地點，經警據報前往處理，並對乙○○進行
    呼氣酒精濃度檢測，乙○○於同日晚間十一時二十二分許之呼氣酒精濃度為０‧
    六八毫克＼公升，因而發覺上情（乙○○因過失致甲○○受傷部分，因甲○○撤
    回告訴，經檢察官不起訴處分確定）。
二、案經臺北市政府警察局大安分局報請臺灣臺北地方法院檢察署檢察官聲請簡易判
    決處刑，本院臺北簡易庭認不宜以簡易判決處刑，移由本院刑事庭依通常程序審
    理，因乙○○於準備程序進行中就被訴事實為有罪之陳述，且其所犯非死刑、無
    期徒刑、最輕本刑為三年以上有期徒刑之罪或高等法院管轄第一審案件，經告知
    簡式審判程序之旨，並聽取檢察官、乙○○之意見後，經本院合議庭裁定由受命
    法官獨任進行簡式審判程序。
    理    由
一、訊據被告乙○○對於右揭犯罪事實均坦承不諱，核與被害人甲○○、證人即當時
    恰在場目擊事故發生之行人葉鎧誌指陳情節及臺北市政府警察局大安分局交通分
    隊道路交通事故調查報告表、談話紀錄表、補充資料表、現場照片、車輛照片、
    驗傷診斷書、呼氣酒精濃度檢測單、刑法第一百八十五條之三案件測試觀察紀錄
    表、舉發違反道路交通管理事件通知單所載相符；其中被告於九十一年十一月二
    十六日晚間十一時二十二分許之呼氣酒精濃度為０‧六八毫克＼公升，復據到場
    處理之員警當場測試、觀察後記載明確，有呼氣酒精濃度檢測單可稽；又事故當
    時天氣晴、夜間有照明、視距良好，市區○○道路乾燥、無缺陷及障礙，行車管
    制號誌運作正常，依其智識、能力，又無不能注意之情事，以及被害人碰撞後人
    車倒地、滑向路口東北角，後車牌、右後視鏡均脫落，並經到場員警觀察、採證
    後記載詳明，有道路交通事故調查報告表、補充資料表、現場照片、車輛照片可
    考。
二、按刑法第一百八十五條之三規定所謂「不能安全駕駛」，係抽象危險犯，並不以
    發生具體危險為必要，對於呼氣酒精濃度已達每公升０．五五亳克（０．五五亳
    克＼公升）以上，肇事率為一般正常人之十倍，認為已達不能安全駕車之標準，
    此業經法務部八十八年五月十八日以法八八檢字第００一六六九號函告週知，應
    為絕對不能安全駕駛動力交通工具；而就醫學文獻所知，酒精對人體造成之影響
    ，於呼氣時酒精濃度達每公升０‧二五亳克（約合體內血液中酒精濃度五０亳克
    ＼公升或百分之零點零五）即會輕度中毒，造成輕度協調功能降低，呼氣酒精濃
    度達每公升０‧五亳克時（約合體內血液中酒精濃度一００亳克＼公升或百分之
    零點一）屬輕到中度中毒症狀，出現反應較慢、感覺減低、影響駕駛之狀況，又
    飲酒後一小時許，其體內血液酒精濃度可達最高，飲酒一小時後其體內之酒精濃
    度隨即消減，此亦分別有行政院國軍退除役官兵輔導委員會臺北榮民總醫院八十
    八年八月五日（八八）北總內字第二六八六八號函、八十八年十月二十六日（八
    八）院賓文廉字第一三四０七號臺灣高等法院函附台北醫學院附設醫院精神科主
    任蔡尚穎「酒精對人體生理與行為之影響」一文可據。本件被告於九十一年十一
    月二十六日晚間服用達呼氣酒精濃度０‧六八毫克＼公升程度，仍執意駕駛車牌
    號碼ＤＩ－六九四七號動力交通工具自用小客車，沿單行道臺北市○○路○段快
    車道由西向東方向行駛，行近經該路段與大安路二段交岔路口，擬由西向東方向
    直行通過路口，並變換至該路段北側慢車道行駛，當時天氣晴、夜間有照明、視
    距良好，市區○○道路乾燥、無缺陷及障礙，行車管制號誌運作正常，依其智識
    、能力，又無不能注意之情事，前已述及，被告竟違反行車管制號誌圓形紅燈之
    指示、跨越停止線、進入路口，適被害人騎乘車牌號碼ＢＧＳ－六九七號重型機
    車沿臺北市○○路○段由南向北方向行駛，行經該路段與信義路四段交岔路口，
    依號誌指示進入路口、擬由南向北方向直行通過路口，被告所駕車輛左前車頭、
    保險桿遂猛力撞擊被害人所乘機車左後車身、車尾，被害人因而人車倒地滑行受
    傷，業如前敘，被告之呼氣酒精濃度已逾０‧五亳克＼公升，達輕到中度中毒，
    反應較慢、感覺減低、影響駕駛程度，且顯已造成其注意力、反應力、集中力、
    控制力、守法意識均降低，應認已達不能安全駕駛動力交通工具之程度。
三、又刑法第二百七十六條第一項之過失致人於死罪及同法第二百八十四條第一項之
    過失傷害罪，係針對行為人應注意、能注意、而不注意之過失行為予以非難，而
    八十八年四月二十一日增訂之同法第一百八十五條之四之肇事致人死傷逃逸罪，
    則以處罰肇事後逃逸之駕駛人為目的，俾促使駕駛人於肇事後能對被害人即時救
    護，以減少死傷，是該罪之成立祇以行為人有駕駛動力交通工具肇事，致人死傷
    而逃逸之事實為已足，至行為人之肇事有否過失、是否應負刑責，則非所問，二
    者之立法目的及犯罪構成要件截然不同，合先敘明。本件被告駕駛動力交通工具
    致被害人受傷部分雖已據被害人撤回告訴，由檢察官不起訴處分確定，有臺灣臺
    北地方法院檢察署檢察官九十二年度偵字第三九五七號不起訴處分書附卷可參，
    然本件事故乃被告所駕車輛左前車頭、保險桿猛力撞擊被害人所乘機車左後車身
    、車尾，被害人因而人車倒地，並滑行至路口東北角，此觀道路交通事故調查報
    告表、補充資料表、現場照片、車輛照片所示自明，前皆提及，就駕駛動力交通
    工具肇事一節，客觀上已甚為顯然，被告自不能諉為不知；而被害人所受傷勢為
    右手肘三×二公分擦傷、左下肢六×二公分、五×三公分擦傷二處，前業提及，
    且有驗傷診斷書可佐，被害人之傷勢為表皮外傷，且均在四肢顯明處，參諸被害
    人當日係騎乘機車遭被告所駕車輛自左後側猛力碰撞而倒地滑行，均曾述及，被
    害人已因本件車禍事故受傷，客觀上亦甚顯明，被告亦無可能不知悉駕駛動力交
    通工具肇事致人受傷，其竟未協助救護、逕自駕車離去，本院自仍得就其肇事致
    人受傷而逃逸部分究其刑責。則本件事證已臻明確，被告犯行均堪認定，應依法
    論科。
四、核被告所為，分別係犯刑法第一百八十五條之三服用酒類不能安全駕駛動力交通
    工具而駕駛罪、第一百八十五條之四駕駛動力交通工具肇事致人傷而逃逸罪。被
    告所犯上述二罪，犯意各別、行為互殊，應予分論併罰。爰審酌被告曾於八十九
    年八月十八日、九十一年四月十三日二度服用酒類不能安全駕駛動力交通工具而
    駕駛，分別經臺灣臺北地方法院臺北簡易庭、臺灣基隆地方法院基隆簡易庭判處
    罰金二萬元、拘役五十九日確定，拘役部分甫於九十一年七月十日易科罰金執行
    完畢，有臺灣高等法院被告全國前案紀錄表、本院臺北簡易庭八十九年度北交簡
    字第二一八五號、臺灣基隆地方法院基隆簡易庭九十一年度基交簡字第二九四號
    刑事簡易判決可按，且其普通小型車駕駛執照業已遭吊扣，竟仍三度服用酒類不
    能安全駕駛動力交通工具而駕駛，而酒精成分對人之意識能力具有不良影響，超
    量飲酒後會導致對週遭事務之辨識及反應能力較平常狀況薄弱，被告服用酒類達
    呼氣酒精濃度０‧六八毫克＼公升、注意力、反應力、集中力、控制力、守法意
    識均降低、不能安全駕駛之程度，猶執意駕駛動力交通工具自用小客車，對往來
    之人車均生高度危險性，顯罔顧他人生命、身體、健康、財產安全，惡性非輕，
    終因而肇事致被害人受傷，被害人傷勢尚屬輕微，惟被告酒後駕車肇事致被害人
    受傷後，竟為免逃避酒後無照駕車之處罰，旋駕車逃逸，置他人生命、身體、健
    康不顧，但終於本院審理時坦承全部犯行、非無悔意，且被告事故後以新臺幣一
    萬六千元與被害人達成和解、賠償被害人所受損害、獲被害人諒解，有和解契約
    在卷可佐等一切情狀，認檢察官就酒醉駕車部分求刑過輕，而分別量處如主文所
    示之刑，並諭知如易科罰金之折算標準，及定其應執行之刑，以資懲儆。末按服
    用酒類不能安全駕駛動力交通工具而駕駛者，縱未肇事法院依法亦均予以論罪科
    刑處罰，且幾未給予緩刑宣告，如因服用酒類不能安全駕駛動力交通工具而駕駛
    ，因而肇事致人死傷者，其犯罪危害程度更重，自無僅因行為人擔負其違法行為
    應有之民事損害賠償責任，即能獲緩刑之寬典，況本件被告因酒後駕車，肇事後
    猶畏罪逃逸、置他人生命、身體、健康安危不顧，是本件本院認尚不宜對被告為
    緩刑之宣告，附此敘明。
據上論斷，應依刑事訴訟法第四百五十二條、第二百九十九條第一項前段、第二百七
十三條之一第一項，刑法第一百八十五條之三、第一百八十五條之四、第四十一條第
一項前段、第二項、第五十一條第五款，罰金罰鍰提高標準條例第二條，判決如主文
。
本案經檢察官越方如到庭執行職務。
中　　　華　　　民　　　國　　九十三　　年　　　四　　　月　　 三十 　　日
                              臺灣臺北地方法院交通法庭
                                        法  官  洪  文  慧
右正本證明與原本無異。
如不服本判決，應於判決送達後十日內向本院提出上訴狀（應抄附繕本）。告訴人或
被害人如對於本判決不服者，應具備理由請求檢察官上訴，其上訴期間之計算係以檢
察官收受判決正本之日期為準。
                                        書記官  江  虹  儀
中　　　華　　　民　　　國　　九十三　　年　　　四　　　月　　 三十 　　日
